臺灣臺北地方法院民事裁定  
110年度訴字第2628號
反訴原告即
被      告  諶學紅  

反訴被告即  
原      告  羅金玉  

訴訟代理人  李詩皓律師
上列當事人間請求遷讓房屋等事件，本院裁定如下：
    主  文
反訴原告應於收受本裁定送達後五日內，補繳裁判費新臺幣壹拾
萬陸仟肆佰貳拾肆元，逾期未補繳，即駁回其反訴。
    理  由
一、按訴訟標的之價額，由法院核定；核定訴訟標的之價額，以
    起訴時之交易價額為準，無交易價額者，以原告就訴訟標的
    所有之利益為準；法院因核定訴訟標的之價額，得依職權調
    查證據，民事訴訟法第77條之1第1項、第2項、第3項定有明
    文。此所謂交易價額，係指客觀之市場交易價格而言（最高
    法院99年度台抗字第88號裁定意旨參照），法院亦非不得以
    政府逐年檢討調整之公告現值為核定訴訟標的價額之參考（
    最高法院100 年度台抗字第683 號裁定意旨參照），倘訴訟
    標的物無實際交易價額，當事人復未能釋明訴訟標的物之市
    價時，法院本得依職權調查審認。地政機關現就不動產之交
    易價格已採實價登錄制度，故鄰近房地於一定期間內之所登
    錄之交易價格，應趨近於客觀之市場交易價格，而可作為核
    定訴訟標的價額之基準。又繼承人有數人時，在分割遺產前
    ，各繼承人對於遺產全部為公同共有；公同共有物之處分及
    其他之權利行使，除法律另有規定外，應得公同共有人全體
    之同意，民法第1151條、第828條第3項分別定有明文。而公
    同共有人中一人或數人單獨起訴，本於公同共有債權之行使
    ，請求債務人向個人或全體清償，並非僅為自己利益而為請
    求，如獲勝訴判決，所行使之公同共有債權即獲全部滿足，
    是其訴訟標的之價額，應以公同共有債權之全部價額計算，
    始符首揭民事訴訟法第77條之1第2項所揭依原告主張受保護
    之直接利益計算訴訟標的價額之意旨。次按本訴與反訴之訴
    訟標的相同者，反訴不另徵收裁判費，民事訴訟法第77條之
    15第1項亦有明定。依此規定，本訴與反訴本應分別徵收裁
    判費，僅於本訴及反訴之訴訟標的相同時，反訴始不另徵收
    裁判費，而所謂訴訟標的相同，係指經原告或反訴原告主張
    並以原因事實特定後請求法院審判之實體法上權利同一者而
    言，凡反訴主張之權利與本訴不同者，即為不同之訴訟標的
    ，應另徵收裁判費（最高法院98年度台抗字第123號裁定意
    旨參照）。再按提起民事訴訟，應依民事訴訟法第77條之13
    規定，按訴訟標的價額繳納裁判費，此為必備之程式。
二、經查：
  ㈠反訴原告與反訴被告間請求遷讓房屋事件，經反訴原告提起
    反訴，未據繳納裁判費。反訴原告原提起反訴，聲明為：「
    反訴被告應將如附表所示之土地、建物（下依序分稱系爭土
    地、系爭房屋，合稱系爭不動產）於民國110年1月11日以贈
    與為原因之所有權移轉登記予以塗銷，並返還予羅清杉之全
    體繼承人公同共有」，係主張反訴被告與被繼承人羅清杉間
    之贈與契約為無效，且系爭不動產之贈與登記乃於羅清杉逝
    世後所辦理，亦屬無效，故其得基於羅清杉繼承人之地位，
    依民法第767條第1項前段、第821條、第828條第2項規定，
    請求反訴被告返還系爭不動產予羅清杉之全體繼承人。而反
    訴被告所提本訴，則係本於其為系爭不動產之所有權人地位
    ，依民法第767條第1項前段請求反訴原告遷讓返還系爭房屋
    ，足見本件反訴並非相同訴訟標的，依首揭說明，反訴部分
    應另繳裁判費。　
  ㈡又反訴原告既請求塗銷系爭不動產所有權移轉登記，並將系
    爭不動產返還予羅清杉全體繼承人，本件訴訟標的價額即應
    以系爭不動產起訴時之全部交易價額為準。是系爭土地之11
    0年1月當期每平方公尺之公告現值9,200元及反訴被告所有
    之權利範圍計算，系爭土地訴訟標的價額核定為820元（計
    算式：9,200元×24.75平方公尺×360/100000＝820元，元以下
    四捨五入）；系爭房屋則為住宅大樓第8層鋼筋混凝土造房
    屋，面積為97.92平方公尺（含層次面積82.48平方公尺、附
    屬建物面積10.21平方公尺、地下一、二層面積5.23平方公
    尺），約29.62坪（四捨五入至小數點以下第二位），而依
    本院依職權調查之內政部不動產交易實價查詢服務網公告資
    料觀之，鄰近系爭房屋之住宅大樓（11層含以上有電梯）於
    109年10月至110年10月期間之交易價格每坪約為新臺幣（下
    同）361,900元，核兩者客觀條件（同路段、建築形態）相
    似，與反訴原告起訴時點相近，且上開交易價額係政府官方
    所公布之實際交易價額，應得作為本件系爭房屋價額核定之
    依據，是系爭房屋交易價額為10,719,478元（計算式：29.6
    2坪×361,900元＝10,719,478元，元以下四捨五入），以上共
    計10,720,298元，應徵第一審裁判費106,424元。茲依民事
    訴訟法第249條第1項但書之規定，限反訴原告於收受本裁定
    送達後5日內如數補繳，逾期不繳，即駁回其反訴。
三、爰裁定如主文。
中　　華　　民　　國　　111 　年　　3 　　月　　14　　日
                  民事第五庭    法  官   劉娟呈 
以上正本係照原本作成。　　　　　　　　　
如不服本裁定關於核定訴訟標的價額部分，應於送達後10日內向
本院提出抗告狀，並繳納抗告費新臺幣1,000 元；其餘關於命補
繳裁判費部分，不得抗告。 
中　　華　　民　　國　　111 　年　　3 　　月　　14　　日
                                書記官   廖健宏

附表：
編號 不動產 地號／建號 面積 權利範圍  １ 系爭土地 新北市○○區○○段000000000地號 24.75平方公尺 100000分之360   ２   系爭房屋 新北市○○區○○段000000000地號 3287.59平方公尺 100000分之360   新北市○○區○○段0000000000號 92.69平方公尺 1分之1   新北市○○區○○段0000000000號 4757.14平方公尺 10000分之11